【裁判字號】    98,訴,722
【裁判日期】    980324
【裁判案由】    毒品危害防制條例
【裁判全文】
臺灣臺中地方法院刑事判決               98年度訴字第722號
公  訴  人  臺灣臺中地方法院檢察署檢察官
被      告  乙○○
                    （現另案於臺灣臺中監獄執行中）
上列被告因毒品危害防制條例案件，經檢察官提起公訴（九十七
年度毒偵字第六０九六號），被告於準備程序就被訴事實為有罪
之陳述，本院合議庭裁定由受命法官獨任進行簡式審判程序，並
予判決如下：
    主    文
乙○○施用第二級毒品，累犯，處有期徒刑肆月；又施用第一級
毒品，累犯，處有期徒刑壹年。應執行有期徒刑壹年貳月。
    犯罪事實
一、乙○○前於民國八十七年間，即曾因施用毒品案件，經本院
    以八十七年度中簡上字第一０九號裁定送觀察勒戒後，認無
    繼續施用毒品傾向，而由本院以八十七年度中簡上字第一０
    九號判處免刑確定；復於同年間，再因施用毒品案件，經本
    院以八十七年度毒聲第二六九六號裁定送觀察勒戒後，認有
    繼續施用毒品之傾向，再由本院續以八十七年度毒聲字第三
    ０九四號裁定送強制戒治一年，嗣因執行成效良好，經本院
    以八十八年度毒聲字第二七二五號裁定停止戒治，所餘戒治
    期間並付保護管束，且於八十八年五月二十一日因停止戒治
    釋放出所；後乙○○又於同年間，再因施用毒品案件，經本
    院以八十八年度毒聲字第四八０六號裁定撤銷停止戒治，令
    入戒治處所復行施以強制戒治，直至八十九年五月十二日始
    因強制戒治執行完畢釋放出所，其所涉刑責部分，則經本院
    以八十八年度訴字第一一四四號判處有期徒刑一年十月、十
    月，並定應執行刑為有期徒刑二年六月，且由臺灣高等法院
    臺中分院以八十八年度上訴字第一八二三號駁回上訴而告確
    定；又於九十二年間，再因施用毒品案件，經本院以裁定令
    入戒治處所施以強制戒治一年，於九十三年一月四日入所執
    行，嗣因適用修正後毒品危害防制條例，於九十三年一月九
    日報結未予執行，其所涉刑責部分，則經本院以九十四年度
    訴緝字第三四七號判處有期徒刑一年四月、十月，並定應執
    行刑為有期徒刑二年，嗣經臺灣高等法院臺中分院及最高法
    院分別以九十四年度上訴字第二二０四號、九十五年台上字
    第二一四九號駁回上訴而告確定；其於九十二年間，再因轉
    讓毒品案件，經本院以九十五年度訴字度一五八號判處有期
    徒刑一年三月確定；嗣因減刑條例之施行，其前揭所犯施用
    毒品等案件所處之有期徒刑一年四月、十月、一年三月部分
    均經減刑二分之一，並定應執行刑為有期徒刑一年七月確定
    ，其入監執行後，甫於九十七年一月二十三日因縮刑期滿執
    行完畢。
二、詎乙○○仍不知戒絕，其明知毒品甲基安非他命業經公告列
    為毒品危害防制條例之第二級毒品，不得非法持有、施用，
    因未戒除施用毒品甲基安非他命之惡習，仍基於施用第二級
    毒品甲基安非他命之行為決意，於九十七年十一月二十三日
    傍晚某時許，在其前位於臺中縣大里市○○路○段二０號之
    居住處，以將毒品甲基安非他命置於玻璃球內加熱燒烤，使
    之產生煙霧後，再以口鼻吸取其煙氣之方式，施用毒品甲基
    安非他命一次。另乙○○復明知毒品海洛因業經公告列為毒
    品危害防制條例第一級毒品，亦不得非法持有、施用，因未
    戒除施用毒品海洛因之惡習，仍另基於施用第一級毒品海洛
    因之行為決意，於九十七年十一月二十五日上午八時許，同
    在其上開居住處，以將毒品海洛因摻入香菸內點火燃燒使之
    產生煙霧後加以吸食之方式，非法施用第一級毒品海洛因一
    次。嗣乙○○於九十七年十一月二十六日十三時許，在其上
    開居住處，為警持本院核發之搜索票搜索查獲，並由員警扣
    得其所有，但與本件施用毒品無直接關連性之行動電話二支
    （含號碼0000000000號、0000000000
    號之ＳＩＭ卡各一張）、ＳＩＭ卡三張、毒品殘渣塑膠袋二
    個（實係大型塑膠袋）及非其所有之電子磅秤一臺（乙○○
    所涉販賣毒品案件，由臺灣臺中地方法院檢察署檢察官另以
    九十七年度偵字第二八０二八號偵辦中，上開扣得之物均扣
    於該案內）。乙○○為警查獲後，且經員警徵得其同意後，
    採集尿液送請鑑驗，因嗎啡（毒品海洛因之代謝物）及甲基
    安非他命俱呈現陽性反應，始由警進而查悉上情。
二、案經臺中市警察局第一分局報請臺灣臺中地方法院檢察署檢
    察官偵查起訴。
    理    由
一、上開事實，業經被告乙○○於本院訊問時坦認不諱，而被告
    為警查獲後所採取之尿液，經送請中山醫學大學附設醫院檢
    驗科藥物檢測中心檢驗結果，嗎啡（毒品海洛因之代謝物）
    與甲基安非他命均呈現陽性反應，有該中心出具之尿液檢驗
    報告一份附卷可稽（見偵卷第二０頁）；足見被告上開自白
    ，確與客觀事實相符，堪予採認。另按九十二年七月九日新
    修正之毒品危害防制條例刪除二犯及三犯之規定，一改修法
    前繁雜之處遇程序，僅將施用毒品者簡化區分為初犯、再犯
    ，並認施用毒品者係屬病患性犯人，以觀察、勒戒戒除其身
    癮，並以強制戒治去除其心癮。經觀察、勒戒或強制戒治執
    行完畢釋放後，若係五年後再犯該條例第十條施用毒品罪者
    ，與同條例第二十條第一項、第二項關於「初犯」之處理方
    式相同，檢察官應先聲請法院裁定令被告入勒戒處所觀察、
    勒戒，並視有無繼續施用毒品傾向，決定應予釋放、為不起
    訴之處分，或應聲請法院裁定令入勒戒處所強制戒治；若係
    五年內「再犯」同條例第十條施用毒品罪者，依同條例第二
    十三條第二項規定，檢察官則應依法追訴。觀諸該條例第二
    十條第三項之修正理由：「觀察、勒戒或強制戒治五年後再
    犯者，顯見前所實施之觀察、勒戒或強制戒治已足以遮斷其
    施用毒品之癮，為期自新及協助其戒除毒癮，對此五年後再
    犯者，爰明定仍適用初犯之規定，先經觀察、勒戒、強制戒
    治之程序。」及同條例第二十三條第二項之修正理由：「為
    配合簡化施用毒品犯之刑事處遇程序，並鑑於經觀察、勒戒
    或強制戒治執行完畢釋放後五年內再犯者，其再犯率甚高，
    原據以實施之觀察、勒戒及強制戒治既已無法收其實效，自
    應施以刑事處遇。」，顯然如施用毒品者係前經觀察、勒戒
    或強制戒治等治療程序執行完畢五年後，始再施用毒品之「
    初犯」，因前所執行之觀察、勒戒或強制戒治已足收戒除毒
    癮之效，自應重新執行觀察、勒戒或強制戒治等治療程序，
    並於治療程序執行完畢後，由檢察官為不起訴處分，毋庸對
    之追訴處罰；反之，在「再犯」之情形，因其先前所為治療
    程序顯未能收戒斷毒癮之效，且考量施用毒品者之再犯率偏
    高，乃簡化其刑事處遇程序，而逕予追訴處罰，不再施以治
    療程序。參酌上開立法理由，修正毒品危害防制條例就施用
    毒品者，祇於「初犯」及「五年後再犯」二種情形，有其追
    訴條件之限制，即須於初犯經觀察、勒戒或強制戒治釋放後
    ，五年內均無施用毒品之行為，始能認其前所實施之觀察、
    勒戒或強制戒治已足遮斷毒癮，而得於五年後再犯時，再予
    適用初犯之規定，重行觀察、勒戒等程序。倘五年內已經再
    犯，被依法追訴處罰，縱其第三次（或第三次以上）施用毒
    品之時間在初犯釋放五年以後，即與「五年後再犯」之情形
    有別，且因已於「五年內再犯」，顯見其再犯率甚高，原實
    施觀察、勒戒或強制戒治，已無法收其實效，而無五年戒斷
    期之存在，自無再經觀察、勒戒及強制戒治之必要，應由檢
    察官逕行起訴，始符新法修正之本旨。查被告前於八十七年
    間，即曾因施用毒品案件，經本院以八十七年度中簡上字第
    一０九號裁定送觀察勒戒後，認無繼續施用毒品傾向，而由
    本院以八十七年度中簡上字第一０九號判處免刑確定；復於
    同年間，再因施用毒品案件，經本院以八十七年度毒聲第二
    六九六號裁定送觀察、勒戒後，認有繼續施用毒品之傾向，
    再由本院續以八十七年度毒聲字第三０九四號裁定送強制戒
    治一年，嗣因執行成效良好，經本院以八十八年度毒聲字第
    二七二五號裁定停止戒治，所餘戒治期間並付保護管束，且
    於八十八年五月二十一日因停止戒治釋放出所；後被告又於
    同年間，再因施用毒品案件，經本院以八十八年度毒聲字第
    四八０六號裁定撤銷停止戒治，令入戒治處所復行施以強制
    戒治，直至八十九年五月十二日始強制戒治執行完畢釋放出
    所，其所涉刑責部分，則經本院以八十八年度訴字第一一四
    四號判處有期徒刑一年十月、十月，並定應執行刑為有期徒
    刑二年六月，且由臺灣高等法院臺中分院以八十八年度上訴
    字第一八二三號駁回上訴而告確定；又於九十二年間，再因
    施用毒品案件，經本院以裁定令入戒治處所施以強制戒治一
    年，於九十三年一月四日入所執行，嗣因適用修正後毒品危
    害防制條例，於九十三年一月九日報結未予執行，其所涉刑
    責部分，則經本院以九十四年度訴緝字第三四七號判處有期
    徒刑一年四月、十月，並定應執行刑為有期徒刑二年，嗣經
    臺灣高等法院臺中分院及最高法院分別以九十四年度上訴字
    第二二０四號、九十五年台上字第二一四九號駁回上訴而告
    確定，此有臺灣高等法院被告前案紀錄表附卷可考，被告於
    上開強制戒治執行完畢後，既曾於五年內再犯毒品危害防制
    條例第十條之罪，並經判刑確定，本次被告復行觸犯毒品危
    害防制條例第十條之罪，自非屬毒品危害防制條例第二十條
    第三項所定「五年後再犯」之情形，而應依法追訴處罰。綜
    此，本件事證已臻明確，被告施用毒品海洛因及甲基安非他
    命之犯行，均洵堪認定。
二、核被告乙○○所為：
  (一)按海洛因、甲基安非他命分屬毒品危害防制條例第二條第二
    項第一款、第二款所指之第一級、第二級毒品，核被告乙○
    ○所為，係犯毒品危害防制條例第十條第一項之施用第一級
    毒品罪、同法條第二項之施用第二級毒品罪。
  (二)被告乙○○施用前持有第一級毒品及吸食前持有第二級毒品
    之低度行為，分別為其施用第一級毒品及第二級毒品之高度
    行為所吸收，均不另論罪。
  (三)另被告乙○○有前揭犯罪事實欄所載之經有期徒刑宣告及執
    行完畢之情形，此有前開臺灣高等法院被告前案紀錄表在卷
    可按，其於有期徒刑執行完畢後，五年以內故意再犯本件皆
    為有期徒刑以上之二罪，咸應依刑法第四十七條第一項之規
    定論以累犯，並俱予以加重其刑。
  (四)另按犯毒品危害防制條例第四條第一項至第四項、第五條第
    一項至第四項前段、第六條第一項至第四項、第七條第一項
    至第四項、第八條第一項至第四項、第十條或第十一條第一
    項、第二項之罪，供出毒品來源，因而破獲者，得減輕其刑
    ，同條例第十七條固有明文，惟所謂「因而破獲」者，應指
    在檢警機關別無其他可疑線索前，全憑其供述開啟調查或偵
    查之序端，進而查獲該毒品上游，始足當之。被告為警查獲
    時，雖指稱其所施用之毒品海洛因及甲基安非他命係向綽號
    「粗皮」之男子購得，該男子身高不高、皮膚黑、瘦小、所
    駕駛之車輛為藍色馬自達及深藍色雪芙若、連絡電話為00
    00000000號（見警卷第六頁，偵查卷第一二頁），
    而綽號「粗皮」之男子涉嫌販賣毒品海洛因及甲基安非他命
    之案件，經臺中市警察局第一分局移送臺灣臺中地方法院檢
    察署後，業經臺灣臺中地方法院檢察署檢察官簽分九十七年
    度他字第五三二七字案件偵查中，此固有臺灣臺中地方法院
    檢察署九十七年度他字第五三二七號偵查卷宗影本一份附卷
    可參（見本院卷第二四頁至第二五頁）；惟該綽號「粗皮」
    之男子，其姓名、年籍均不詳，迄今仍無從查明，則被告所
    為，尚與毒品危害防制條例第十七條所指「因而破獲」之要
    件不符，尚無從獲得減輕其刑之寬典，應附此敘明之。
  (四)爰審酌被告乙○○前已因施用毒品犯行經強制戒治及徒刑之
    執行，竟仍故態復萌，復行施用毒品不輟，無視於毒品對於
    自身健康之戕害及國家對於杜絕毒品犯罪之禁令；惟衡酌施
    用毒品係屬自戕行為，被告犯罪手段尚屬平和，亦未因此而
    危害他人，所生損害尚非鉅大，而被告於犯後於本院審理時
    坦承全數犯行，尚見悔意之犯罪後態度，暨施用毒品者均有
    相當程度之成癮性及心理依賴，其犯罪心態與一般刑事犯罪
    之本質並不相同，應側重適當之醫學治療及心理矯治為宜，
    暨起訴書中請求本院於量刑時審酌被告已供出毒品上游，並
    使檢察官得以簽分他案續行追查等一切情狀，分別量處如主
    文所示之刑，並定其應執行之刑。
三、至被告乙○○為警查獲時所扣得被告所有之行動電話二支（
    含號碼0000000000號、0000000000號
    之ＳＩＭ卡各一張）、ＳＩＭ卡三張、毒品殘渣塑膠袋二個
    及非其所有之電子磅秤一臺（據被告於本院審理時供稱電子
    磅秤係另案被告朱志剛所有，另毒品殘渣塑膠袋二個均係一
    般大型塑膠袋，復經本院勘驗蒐證相片結果，該塑膠袋均無
    封口，確與一般裝盛毒品之夾鏈袋不同），此等扣案之物品
    ，或非屬被告所有，或尚乏具體之事證證明與本件被告施用
    毒品之犯行有何直接關連性，核既皆與刑法沒收之要件尚有
    未合，爰均不併予宣告沒收，亦附此敘明之。
據上論斷，應依刑事訴訟法第二百七十三條之一第一項、第二百
九十九條第一項前段，毒品危害防制條例第十條第一項、第二項
，刑法第十一條前段、第四十七條第一項、第五十一條第五款，
判決如主文。
本案經檢察官甲○○到庭執行職務。
中    華    民    國    98    年    3     月    24    日
                  刑事第三庭  法  官  陳思成
以上正本證明與原本無異。
如不服本判決應於收受判決後10日內向本院提出上訴書狀，並應
敘述具體理由；其未敘述上訴理由者，應於上訴期間屆滿後20日
內向本院補提理由書（均須按他造當事人之人數附繕本）「切勿
逕送上級法院」。
                              書記官  吳詩琳
中    華    民    國    98    年    3     月    24    日
附錄論罪科刑法條
毒品危害防制條例第十條
施用第一級毒品者，處六月以上五年以下有期徒刑。
施用第二級毒品者，處三年以下有期徒刑。


司法院資訊處製作；財團法人民間司法改革基金會備份。
